臺灣高等法院刑事判決　　　　　　　 96年度交上易字第253號
上　訴　人　臺灣臺北地方法院檢察署檢察官
上　訴　人
即　被　告　乙○○
上列上訴人因被告過失傷害案件，不服臺灣臺北地方法院96年交
易字第314號，中華民國96 年7月4日第一審判決（起訴案號：臺
灣臺北地方法院檢察署96年度偵字第6848號），提起上訴，本院
判決如下：
    主  文
原判決撤銷。
乙○○因過失傷害人，處有期徒刑肆月，如易科罰金，以銀元
佰元即新臺幣玖佰元折算壹日。減為有期徒刑貳月，如易科罰金
，以銀元佰元即新臺幣玖佰元折算壹日。緩刑貳年。
    事  實
一、乙○○於民國（下同）95年6月5日上午9時許，駕駛車號590
    1-ED號自用小客車，沿台北市市○○道由西往東方向行經市
    ○○道與建國南路口前，原應注意汽車於變換車道時，應禮
    讓直行車先行，並注意兩車之安全距離，且依當時狀況，天
    氣晴、日間自然光線、路面乾燥無缺陷、無障礙物、視距良
    好之情形，並無不能注意之情事，乃竟疏於注意，欲先變換
    為內側車道時，發現後方有車輛，又再度欲變換於外側車道
    行駛，致其所駕駛之上開汽車右側車身擦撞甲○○所駕駛、
    適沿台北市市○○道同方向行駛至該處之車號CU2-295 號重
    型機車左側車身，甲○○因而人、車倒地，受有左肩挫傷、
    左踝挫傷等傷害。乙○○於肇事後犯罪未被發覺前，向前來
    甲○○就診之國泰醫院處理車禍相關事宜之員警曾宏政坦承
    為肇事之人，並願接受裁判。
二、案經甲○○訴由臺北市政府警察局大安分局報請臺灣臺北地
    方法院檢察署檢察官偵查起訴。
    理  由
一、被告乙○○確有於前揭時地駕車撞擊告訴人甲○○之事實，
    業據其於原審及本院審理時坦承不諱（見原審第14頁、本院
    96年10月23日審判程序筆錄），核與證人即告訴人甲○○於
    警詢、偵查及原審審理時指證之情節相符（見他字第82號卷
    第14至16頁、偵字第6848 號卷第18頁、原審卷第17至22頁）
    ，而告訴人所受之傷害，復有國泰綜合醫院診斷證明書一紙
    可稽（見他字第82 號卷第5頁），此外併有臺北市○○○○
    ○道路交通事故現場圖、道路交通事故調查報告表、臺北市
    政府警察局道路交通事故肇事人自首情形紀錄表、臺北市政
    府警察大安分局交通分隊道路交通事故補充資料表、交通事
    故談話紀錄表各一份、照片十幀等件附卷（見偵字第6848號
    卷第3至15 頁）足憑。足認被告之自白與事實相符，應堪採
    信。
二、被告雖於原審審理時辯稱：告訴人騎乘機車亦有未注意車前
    狀況之過失云云（見原審卷第21頁）。然查，告訴人騎乘CU
    2-295 號重型機車行經台北市大安區市○○道○○路與建國
    北路段慢車道時，突遭後方由被告駕駛之自用小客車由左後
    側追撞等情，已據告訴人甲○○於警方詢問時陳明在卷（見
    他字第82號卷第15頁）；被告亦於檢察事務官詢問時自承：
    伊於行經上開路段時，本來想切入左邊的快車道，但發現後
    方有來車，伊就往右切，伊之右側後照鏡就碰到告訴人左側
    龍頭之後照鏡，告訴人就躺在地上等語（見偵字第6848號卷
    第19頁），顯然被告之車輛當時係與告訴人之機車於同向之
    情況下不當變換車道肇事；再參以告訴人之機車在發生碰撞
    前之時速約僅為30公里（見偵字卷第14頁），較被告自承其
    肇事前之時速40公里（見偵字卷第15頁）為慢，可見二車相
    碰撞前，告訴人之機車應係在被告車輛右前方，被告係由左
    後方以較快之速度向前追撞之方式造成本件車禍，故依卷內
    事證，尚難認告訴人有何未注意車前狀況之過失，被告上揭
    辯解，尚非可採。本案事證明確，被告犯行堪予認定，應依
    法論科。
三、按被告行為後，94年2月2日修正公布之刑法，已於95年7月1
　  日生效施行（以下簡稱修正前、後刑法），其中第2條第1項
　  「行為後法律有變更者，適用行為時之法律。但行為後之法
    律有利於行為人者，適用最有利於行為人之法律」之規定，
    係規範行為後法律變更所生新、舊法律比較適用之準據法，
    於刑法修正施行後，自應適用該修正後之第2條第1項之規定
    ，為「從舊、從輕」之比較；又比較新舊法時，應就罪刑有
    關之共犯、未遂犯、想像競合犯、牽連犯、連續犯、結合犯
    ，以及累犯加重、自首減輕暨其他法定加減原因（如身分加
    減）與加減例等一切情形，綜其全部罪刑之結果而為比較後
    ，再適用有利於行為人之法律處斷，而不得一部割裂分別適
    用不同之新、舊法（最高法院24年上字第4634號、29年上字
    第964號判例意旨及最高法院95年度第8次刑事庭會議決議參
    照）。查：
  (一)刑法第284條第1項前段雖未經修正，惟其法定刑之罰金刑部
    分，95 年7月1日施行之修正後刑法第33條第5款規定，已將
    原罰金刑最低額度由銀元1元（相當於新臺幣3元），提高為
    新臺幣1 千元以上，且以百元計之，比較新、舊法結果，應
    以行為時法律即修正前刑法第 33條第5款規定有利於被告。
    另被告行為後，刑法施行法增訂之第1條之1亦於95年7月1日
    生效施行，刑法第284條第1項前段所定罰金刑部分，原係依
    罰金罰鍰提高標準條例第1條前段規定提高10 倍，並以銀元
    作為計算單位，因增訂之刑法施行法第1條之1之包裹式修正
    ，亦隨同修正，惟經比較新舊法，並無修正前規定對被告不
    利之情形，依現行刑法第2條第1項前段規定，自仍適用修正
    前之規定。
  (二)被告行為時之刑法第41條第1 項前段規定：「犯最重本刑為
    五年以下有期徒刑以下之刑之罪，而受六個月以下有期徒刑
    或拘役之宣告，因身體、教育、職業、家庭之關係或其他正
    當事由，執行顯有困難者，得以一元以上三元以下折算一日
    ，易科罰金」。而該折算標準，修正前罰金罰鍰提高標準條
    例第2條前段（已於95年5月17日修正公布，並自同年7月1日
    起刪除）規定，就其原定數額提高為一百倍折算一日，則本
    件被告行為時之易科罰金折算標準，應以銀元三百元即新臺
    幣九百元折算一日。惟95年7月1日修正施行之刑法第41條第
    1 項前段則規定：「犯最重本刑為五年以下有期徒刑以下之
    刑之罪，而受六個月以下有期徒刑或拘役之宣告者，得以新
    臺幣一千元、二千元或三千元折算一日，易科罰金」。經比
    較修正前、後易科罰金之折算標準，自以修正前之規定較有
    利於被告（以新臺幣九百元折算一日），依前揭說明，應依
    刑法第 2條第1項，適用修正前刑法第41條第1項前段規定，
    諭知易科罰金之折算標準。
  (三)關於自首部分，修正前刑法第62條規定「對於未發覺之罪自
    首而受裁判者，減輕其刑。但有特別規定者，依其規定」，
    修正後刑法第62條則規定「對於未發覺之罪自首而受裁判者
    ，「得」減輕其刑。但有特別規定者，依其規定」，經比較
    新、舊法，應以修正前刑法較有利於被告。
四、核被告所為，係犯刑法第284條第1項前段之過失傷害罪。被
    告於肇事後，在未被偵查機關發覺前，向前往醫院處理車禍
    事宜之員警坦承為肇事之人，並表示願受裁判，有臺北市○
    ○○○○道路交通事故肇事人自首情形紀錄表一紙附卷可參
    （見偵查卷第7頁），自應依修正前刑法第62 條前段規定減
    輕其刑。
五、原審據以論罪科刑，固非無見。惟(一)被告行為後，中華民國
    96年罪犯減刑條例業經總統於96年7月4日制定公布，於同年
    7 月16日生效施行，原審未及適用該條例減刑，尚有未洽。
    (二)原審判決後，被告已與告訴人甲○○達成和解，有其所提
    和解契約書一件在本院卷可按，原審未及審酌，亦有未合。
    被告以已與告訴人達成和解、請求宣告緩刑；檢察官以被告
    符合中華民國96年罪犯減刑條例之規定，應予減刑為由，分
    別提起上訴，核均屬有理由，應由本院將原判決撤銷改判。
    爰審酌被告並無前科，素行良好，引致本件車禍之過失程度
    重大、造成告訴人受有左肩、左踝挫傷等傷勢，所受傷害非
    輕，事後已與告訴人達成和解賠償其損害，有和解書一件在
    本院卷可按，暨犯後尚知坦承犯行，已見悔意等一切情狀。
    且被告行為後，中華民國96年罪犯減刑條例業經總統於96年
　　7月4日制定公布，於同年7月16日生效施行，犯罪在96年4月
  　24日以前者，除有該條例第3 條所列各罪，且經宣告死刑、
    無期徒刑或逾有期徒刑一年六月之刑者，不予減刑外，餘均
    依該條例第2條第1項之規定減刑，其中有期徒刑、拘役或罰
    金，減其刑期或金額二分之一，該條例第2 條第1項第3款、
    第3條第1項分別定有明文，查被告犯罪時間在95年6月5日，
    合於前揭減刑要件，爰依法量處並減刑如主文所示，復諭知
    易科罰金之折算標準。
六、末查被告前未曾受有期徒刑以上刑之宣告，有本院被告前案
    紀錄表一紙在卷可按，經此偵審程序，並受論罪科刑教訓，
    且已與被害人達成和解，應知所警惕，信無再犯之虞，應認
    以暫不執行其刑罰為適當，爰併予宣告緩刑二年，以觀後效
    ，並啟自新（緩刑之宣告，應依裁判時之情狀審酌，逕適用
    裁判時即新法第74條第1項之規定，參最高法院95年第8次刑
    事庭會議決議）。
據上論斷，應依刑事訴訟法第369條第1項前段、第364條、第299
條第1項前段，刑法第2條第1項前段，第284 條第1項前段、第74
條第1項第1款，修正前刑法第33條第5款、第62 條前段、第41條
第1項前段，刑法施行法第1 條之1，廢止前罰金罰鍰提高標準條
例第2條，現行法規所定貨幣單位折算新臺幣條例第2條，中華民
國96年罪犯減刑條例第2 條第1項第3款、第7條、第9條，判決如
主文。
本案經檢察官侯千姬到庭執行職務。
中　　華　　民　　國　　96　　年　　11　　月　　6 　　日
                  刑事第十庭  審判長法  官  楊炳禎
                                    法  官  李春地
                                    法  官  朱光仁
以上正本證明與原本無異。
不得上訴。
                                    書記官  王宜玲
中　　華　　民　　國　　96　　年　　11　　月　　8 　　日
附錄：本案論罪科刑法條全文
中華民國刑法第284條
（過失傷害罪）
因過失傷害人者，處6月以下有期徒刑、拘役或5百元以下罰金，
致重傷者，處1年以下有期徒刑、拘役或5百元以下罰金。
從事業務之人，因業務上之過失傷害人者，處 1年以下有期徒刑
、拘役或1千元以下罰金，致重傷者，處3年以下有期徒刑、拘役
或2千元以下罰金。
